【裁判字號】    95,上訴,1276
【裁判日期】    951012
【裁判案由】    違反槍砲彈藥刀械管制條例
【裁判全文】
臺灣高等法院高雄分院刑事判決        95年度上訴字第1276號
上  訴  人
即  被  告  乙○○
                      樓之1
選任辯護人  侯重信  律師
上列上訴人因違反槍砲彈藥刀械管制條例案件，不服臺灣高雄地
方法院95年度訴字第53號中華民國95年5 月30日第一審判決（起
訴案號：臺灣高雄地方法院檢察署94年度偵字第21723 號），提
起上訴，本院判決如下：
    主  文
原判決關於乙○○部分撤銷。
乙○○未經許可，持有子彈，處有期徒刑伍月，併科罰金新臺幣
伍仟元，罰金如易服勞役，以新臺幣貳仟元折算壹日。又未經許
可，轉讓子彈，處有期徒刑捌月，併科罰金新臺幣捌仟元，罰金
如易服勞役，以新臺幣貳仟元折算壹日。又未經許可，持有可發
射子彈具有殺傷力之改造手槍，處有期徒刑參年伍月，併科罰金
新臺幣參萬元，罰金如易服勞役，以新臺幣貳仟元折算壹日；扣
案之改造手槍壹把（不含彈匣，槍枝管制編號0000000000號）沒
收。應執行有期徒刑肆年參月，併科罰金新臺幣肆萬元，罰金如
易服勞役，以新臺幣貳仟元折算壹日；扣案之改造手槍壹把（不
含彈匣，槍枝管制編號0000000000號）沒收。
    事  實
一、乙○○係址設高雄市左營區○○○路1092號之鴻義木材行（
    原名富國木業，下稱木材行）之廠長（起訴書誤載為負責人
    ），甲○○（已經原審判決確定）則係該木材行之員工，2
    人間具有同事及朋友關係。詎乙○○明知未經許可不得無故
    持有、轉讓槍枝、子彈，竟：
  (一)基於無故持有子彈之犯意，於民國94年3、4月前某日（不能
    證明係在同年1 月28日之前），自不詳處所取得具殺傷力直
    徑約8.5 mm、8.7 mm金屬彈頭之土造子彈共2 顆後，旋將之
    置放在其斯時位於高雄市三民區○○○街235 號租屋處2 樓
    之房間內，未經許可而持有之。
  (二)嗣在甲○○之要求下，另萌無故轉讓子彈之犯意，而於同年
    3 、4 月間某日，在木材行內，將前開直徑約8.7 mm金屬彈
    頭之土造子彈1 顆，無償贈與甲○○而予以轉讓（另顆直徑
    約8.5 mm金屬彈頭之土造子彈，乙○○則繼續持有）。
  (三)又另萌無故持有槍枝之犯意，於94年6 、7 月間某日，委託
    甲○○出面向某真實姓名、年籍不詳，自稱「余明文」之成
    年男子，以新臺幣（下同）1 萬7,000 元之價格，購入可發
    射子彈，且具有殺傷力，由仿BERETTA 廠84型半自動手槍製
    造之玩具手槍，換裝土造金屬槍管改造而成之改造手槍（不
    含彈匣，槍枝管制編號0000000000號，下稱改造手槍）1 把
    後，將之藏放不詳處所，亦未經許可而持有之。嗣乙○○把
    玩前開改造手槍之際，不慎遺失零件（槍管固定軸），始委
    託甲○○尋覓合適零件，甲○○乃於94年9 月9 日下午5 時
    許，將該改造手槍取回其住處內藏放。
  (四)嗣為警循線先於94年9 月9 日晚間6 時50分許，持執搜索票
    搜索甲○○之上開住處，當場在甲○○住處客廳酒櫃上方、
    甲○○身體，分別查扣前開改造手槍1 把、直徑約8.7 mm金
    屬彈頭之土造子彈1 顆（甲○○所有）；繼又於同月13日晚
    間7 時20分許，持搜索票搜索乙○○之上開租屋處2 樓，並
    當場在2 樓房間書桌中間抽屜內，查扣前開直徑約8.5 mm金
    屬彈頭之土造子彈1 顆（乙○○所有），而悉全情。
二、案經高雄市政府警察局苓雅分局報請臺灣高雄地方法院檢察
    署檢察官偵查起訴。
    理  由
壹、證據能力方面：
一、按「被告以外之人於審判外之陳述，雖不符前4 條之規定（
    即傳聞法則例外得為證據之情形），而經當事人於審判程序
    同意作為證據，法院審酌該言詞陳述或書面陳述作成時之情
    況，認為適當者，亦得為證據。」；「當事人、代理人或辯
    護人於法院調查證據時，知有第159 條第1 項不得為證據之
    情形，而未於言詞辯論終結前聲明異議者，視為有前項之同
    意。」，刑事訴訟法第159 條之5 定有明文。查本件關於證
    人陳永彬於警詢中之陳述，及卷附監聽譯文等，於本院調查
    證據時，當事人檢察官及被告、辯護人均未於言詞辯論終結
    前聲明異議，本院審酌證人之陳述以及書面作成時之情況，
    認為適當，依上開規定，均得為證據。
二、臺灣高雄地方法院94年度聲搜字第2691號94年9 月13日搜索
    票，其內關於受搜索人住所及搜索範圍（處所），固記載為
    高雄市三民區○○○街「238 」號，惟該搜索票之受搜索人
    欄內，已明確載記乙○○之姓名、年籍，而業清楚表明受搜
    索之對象確係本案被告乙○○，毫無疑義，又被告乙○○斯
    時之租屋處所，本僅有高雄市三民區○○○街「235 」號1
    處，而未兼及同街之「238 」號，是以前開住所及搜索範圍
    （處所）2 部分之載記，乃屬顯然之錯誤，本非不得更正，
    執行搜索員警在請求更正前，逕自持該搜索票前往被告乙○
    ○斯時之租屋處執行搜索，尚非得視之為無搜索票之非法搜
    索，至為顯然。況於執行搜索之際在場之證人陳永彬（即被
    告乙○○胞弟），經員警告以住址載記錯誤等旨後，同意員
    警之搜索（臺灣高雄地方法院檢察署94年度偵字第21723 號
    偵查卷宗，下稱偵二卷，第9 頁）；另被告乙○○及其辯護
    人，於原審及本院程序進行中，對於此項證據亦未予爭執，
    而同意具有證據能力，爰均併予指明。
貳、實體方面：
一、訊據上訴人即被告乙○○就警方曾於94年9 月13日間，在其
    租屋處之2 樓房間書桌中間抽屜內，查扣具有殺傷力、直徑
    約8.5 mm之土造子彈1 顆；及復曾於同月9 日間，在被告甲
    ○○之住處，查扣具有殺傷力之改造手槍1 把及直徑約8.7
    mm金屬彈頭之土造子彈1 顆等節，固不否認，惟矢口否認有
    何持有槍彈與轉讓子彈等犯行，辯稱：警方於94年9 月13日
    間，在我租屋處房內查扣之直徑約8.5 mm金屬彈頭之土造子
    彈1 顆，是我於94年7 月間某日，偶然在高雄市○○區○○
    街與遼寧二街口的地上拾得者，迨回到住處後即隨手將之放
    入房內之書桌抽屜中，我不知道該子彈竟然具有殺傷力，自
    始欠缺持有該子彈之犯意，另我也未曾轉讓子彈予甲○○，
    甚或另有持有改造手槍之犯行，在甲○○住處內扣得之改造
    手槍與直徑約8.7 mm金屬彈頭之土造子彈，與我毫無關係云
    云。
二、經查：
  (一)警方於94年9 月9 日間，在同案被告甲○○之住處所查扣之
    改造手槍1 把，經送內政部警政署刑事警察局以性能檢驗法
    鑑定結果，認係由仿BERETTA 廠84型半自動手槍製造之玩具
    手槍換裝土造金屬槍管改造而成之改造手槍，經檢視，其欠
    缺槍管固定軸，惟不影響其擊發功能，具殺傷力；而同時另
    查扣之子彈1 顆，亦經鑑定認係直徑約8.7 mm金屬彈頭之土
    造子彈，且經試射後，可擊發，具殺傷力；至警方於同月13
    日間，在被告乙○○租屋處所查扣之子彈1 顆，經送同一機
    關以性能檢驗法、試射法鑑定後，認係直徑約8.5 mm金屬彈
    頭之土造子彈，且經實際試射，可擊發，也具殺傷力等情，
    為被告所不爭執（原審法院卷第32、23頁、另見本院準備程
    序筆錄），且有該局94年9 月23日刑鑑字第0940139568號（
    臺灣高雄地方法院檢察署94年度偵字第20777 號卷，下稱第
    20777 號偵卷，第42－44頁）、同年10月6 日刑鑑字第0940
    149301號槍彈鑑定意見書暨所附照片（臺灣高雄地方法院檢
    察署94年度偵字第21723 號卷，下稱第21723 號偵卷，第29
    －31頁）共2 份在卷可稽，則被告乙○○及同案被告甲○○
    之住、租屋處，分別為警於94年9 月9 日、同月13日，搜索
    查獲具有殺傷力之子彈1 顆，以及同案被告甲○○之住處內
    ，復遭查獲有可發射子彈且具有殺傷力之改造手槍1 把各等
    情，俱可認定。
  (二)證人即同案被告甲○○就被告乙○○涉及之持有槍彈及轉讓
    子彈等犯行，於偵查中以證人身分，結稱：我在木材行工作
    ，乙○○則擔任廠長一職，我原即曾聽乙○○提過他有子彈
    之事，約在94年3 、4 月間某日，乙○○進而將扣案子彈帶
    到木材行給我看，我當時開口向他要，他也有給我，我們2
    人就1 人各持有1 顆；迄至94年年中（應係指6 、7 月間）
    ，我聽說「余明文」有槍欲出售後，將此事轉告乙○○，乙
    ○○表示願意購買，我就幫乙○○出面與「余明文」接洽買
    槍事宜，在約定的交槍日之前，乙○○先把1 萬7,000 元交
    給我，由我單獨前往高雄市左營區某處出面拿取扣案槍枝，
    我拿到該槍後即返回住處，並在次日將該槍拿到木材行交給
    乙○○收受，到了同年9 月9 日下午5 時許，乙○○在木材
    行內跟我說他在把玩該槍時不慎遺失1 個零件後，將該槍交
    給我，囑託我幫他找尋合適的零件，我答應後就將該槍再次
    拿回住處藏放，並於同日晚間6 時許旋遭警方查扣等語綦詳
    （第20777 號偵卷第36－38頁）。核前開所述，與甲○○另
    於警詢、原審法院審理中始終坦言：被告乙○○先將所持有
    2 顆扣案子彈中之1 顆，在木材行內轉讓予其持有，繼則委
    託其代買扣案改造手槍加以持有，末又將扣案槍枝交付予其
    代覓合適零件等情，在事件參與者、發生時序及地點等要項
    ；證人甲○○復於本院審理中證稱：「（原審供述替乙○○
    向余明文購買過改造手槍？）是的。」，「（後來如何告訴
    被告乙○○有人要賣槍？）我打電話告訴他的，我說朋友有
    要賣槍，我的心態只是順便問一問，不知道他真的要買。」
    ，「（證人告訴他要多少錢？）2 萬元，後來以1 萬7 千元
    成交。」，「（為何和槍主委託的金額不同？）乙○○告訴
    我說要殺價，我才告訴槍枝主人，後來余明文也同意，後來
    就成交。」，「（原審供述手槍的買賣不含子彈，有無彈匣
    ？）有槍和彈匣，但沒有子彈。」，「（94年9 月5 日與乙
    ○○簡訊往來，簡訊中提出要車、油帶到工廠你要用，所謂
    的車、油是否是真槍？）是指真槍。」，「（與乙○○平常
    相處如何？）很好，他好照顧我。」，「（與乙○○之間有
    無債權、債務恩怨？）乙○○原審陳述不實在，我有向他借
    錢，但是我沒有誣告的這回事。」（見本院95年10月5 日審
    判筆錄）等情甚明，且前後核屬一致；復觀諸甲○○首次警
    詢筆錄製作之時間，距其遭搜索並查扣槍彈之時點不到2 小
    時，甲○○確已就扣案改造手槍因零件遺失，是以被告乙○
    ○方交槍託其代覓零件等細節、緣由，作有仔細及合於常情
    之說明，且恰與扣案改造手槍日後經鑑定人員發覺欠缺槍管
    固定軸，及警方果也隨即在被告乙○○租屋處內，另查獲扣
    案子彈中之1顆等情，均相互吻合，則若非同案被告甲○○
    各該所言均係如實進行陳述，焉可能如此？再者，同案被告
    甲○○於查獲當晚為警解送地檢署複訊時，因自白犯行而經
    檢察官命就所述涉及他人犯行部分具結之際，乃明確向檢察
    官表示：其平日深受被告乙○○之照顧，是以不願意指證被
    告乙○○之犯行等語（第20777 號偵卷第26頁），足認甲○
    ○於案發之初，頗具迴護被告乙○○之意（及至被告乙○○
    亦遭查獲持有子彈後，同案被告甲○○始願指證），自更無
    惡意設詞陷構被告乙○○之可能。末卷附監聽譯文也明確顯
    示：被告乙○○與同案被告甲○○各自使用之0000000000、
    0000000000號行動電話，於94年9 月5 日凌晨3 時56分許至
    4 時32分止，數次以「車」、「油」等暗語，相互交換訊息
    （臺灣高雄地方法院檢察署94年度警聲搜字第2401號卷第7
    頁），而被告乙○○亦不諱言，其平常會用手機與被告甲○
    ○進行聯繫，並以車、油分別為槍、子彈之代稱，相互交換
    訊息乙情（原審法院卷第30頁），則被告乙○○在平日與被
    告甲○○間之電話聯繫中，既曾不止1 次提及槍彈事項，益
    徵被告乙○○對槍彈之事，絕非毫無所悉、未加相涉。綜上
    ，證人即同案被告甲○○之首揭證言，應合於真實而可堪採
    信，是被告乙○○原在其租屋處內藏放扣案子彈2 顆，繼於
    同年3 、4 月間某日，在木材行內，將其中直徑約8.7 mm金
    屬彈頭之土造子彈1 顆，轉讓予同案被告甲○○持有，另顆
    直徑約8.5 mm金屬彈頭之土造子彈則續由自己持有之，嗣又
    於94年6 、7 月間委託同案被告甲○○買得扣案改造手槍而
    加以持有等節，俱堪認定，被告乙○○空言否認，顯係卸責
    之詞，無足憑信。又扣案子彈之外觀與一般土造子彈無異，
    且別無何缺損或受潮跡象，亦有各該子彈照片在卷足稽（第
    20777 號偵卷第44頁，第21723 號偵卷第11、31頁），從而
    被告乙○○關於其不知悉扣案子彈具有殺傷力等所辯，也顯
    屬飾卸之詞，非可採取。至：1.證人左宗鑫固於原審法院審
    理中，到庭結稱：我曾在94年8 、9 月間某日，與甲○○一
    起到木材行對面之麥歡樂卡拉OK店唱歌、喝酒時，曾看過甲
    ○○從手中之黑色皮包中，拿出1 把手槍等語（原審法院卷
    第80、76頁），惟證人左宗鑫另坦言其當時並未近距離仔細
    觀看，致無從確認該次所看到之手槍，是否即為扣案之改造
    手槍（原審法院卷第75頁），是以證人左宗鑫前開所述，與
    本案是否存有任何關聯，本非無疑。其次，證人左宗鑫就被
    告甲○○斯時之持槍行止，忽而謂：甲○○係將槍拿在手上
    把玩（原審法院卷第75頁）、嗣又改稱甲○○取出槍後即指
    向天花板（原審法院卷第81頁）；另就被告乙○○斯時是否
    亦在卡拉OK店內一節，則先是稱：好像沒有（原審法院卷第
    77頁）、繼又稱：不記得（原審法院卷第79頁）；末就曾否
    見過被告甲○○在木材行內把玩扣案改造手槍等項，也均不
    相一致，核證人左宗鑫之證述一經反詰問及補充訊問，即呈
    現諸多齟齬，真實性自亦顯有可疑。被告乙○○執此存有諸
    多瑕疵之證言，推稱扣案改造手槍自始至終均係被告甲○○
    1 人單獨持有，自無足取。2.同案被告甲○○於初次警詢時
    ，固陳稱係扣案槍枝係以「2 萬」元向「余明文」買入，而
    核與其此後所稱之買槍價金應為「1 萬7,000 」元，表面觀
    之固有所歧，惟在談論金錢等數目時，用接近之整數資為確
    切數目之代稱，本合於一般人日常之用語習慣，是以實質上
    前開2 項說辭，彼此並無矛盾可言，且甲○○於本院審理中
    更證稱：「（證人告訴他要多少錢？）2 萬元，後來以1 萬
    7 千元成交。」，「（為何和槍主委託的金額不同？）乙○
    ○告訴我說要殺價，我才告訴槍枝主人，後來余明文也同意
    ，後來就成交。」云云，已經就該價金何以會有歧異詳細說
    明，且合乎常情，被告乙○○之辯護人執此遽謂被告甲○○
    以證人身分所為之首揭證述俱屬不實，尚無足取。又甲○○
    於審理中陳稱之受讓、受託買槍時點，與其先前於偵查中所
    述之時點，尚有不同，本院斟酌審理期日距案發時點，相隔
    較久，衡情，記憶自不若先前應訊時清晰、正確，是2 者相
    較，應以偵查中所言較合於真實而可信，至甲○○於審理中
    就各該時點之所述，乃係誤記，無足採取，也予指明。3.甲
    ○○遭查獲持有之扣案直徑約8.7 mm金屬彈頭之土造子彈1
    顆，乃係自被告乙○○處受讓者，且甲○○於案發之初，頗
    具迴護被告乙○○之意，均業已認明如前，從而甲○○於首
    次警詢中所陳稱：該子彈係自「余明文」處取得云云，應係
    迴護之詞，而顯與事實不符，自無足資為被告乙○○並未轉
    讓子彈之有利認定，亦予指明。
  (三)綜上所述，本件事證已很明確，被告乙○○上開犯行，堪以
    認定。
三、核被告乙○○上開所為，分別觸犯槍砲彈藥刀械管制條例第
    12條第4 項、第2 項、第8 條第4 項之未經許可持有子彈、
    未經許可轉讓子彈以及未經許可持有具有殺傷力之改造手槍
    罪。其所犯上開3 罪間，犯意各別，行為互殊，應予分論併
    罰。按「行為後法律有變更者，適用行為時之法律。但行為
    後之法律有利於行為人者，適用最有利於行為人之法律」，
    修正後刑法第2 條第1 項定有明文。被告乙○○行為後，刑
    法業於民國94年2 月2 日修正公布，並於95年7 月1 日施行
    ；就定應執行刑部分，修正前刑法第51條規定：「數罪併罰
    ，分別宣告其罪之刑，依左列各款定其應執行者：」其中第
    5 款規定：「宣告多數有期徒刑者，於各刑中之最長期以上
    ，各刑合併之刑期以下，定其刑期。但不得逾20年。」，修
    正後刑法第51條第5 款規定：「宣告多數有期徒刑者，於各
    刑中之最長期以上，各刑合併之刑期以下，定其刑期。但不
    得逾30年。」比較新、舊法律之結果，以修正前刑法之規定
    較有利於行為人；另關於罰金易服勞役之折算標準，本件被
    告於犯罪時，刑法第42條第2 項前段規定：「易服勞役以1
    元以上3 元以下折算1 日。」，又受刑人行為時之易服勞役
    折算標準，業據修正前（現已刪除）罰金罰鍰提高標準條例
    第2 條前段規定，就其原定數額提高為100 倍折算1 日，則
    本件受刑人行為時之易服勞役折算標準，係以新臺幣900 元
    折算1 日。惟修正公布施行後之刑法第42條第3 項前段規定
    ：「易服勞役以新臺幣1,000 元、2,000 元或3,000 元折算
    1 日。」，比較修正前後之易服勞役折算標準，以修正後之
    規定，較有利於受刑人；本院就上開情形，以受刑人應執行
    之刑未超過有期徒刑20年，就有期徒刑定執行刑結果，修正
    前刑法實際上並無較有利之實益。而罰金易服勞役部分則以
    修正後之規定，較有利於受刑人。綜合比較修正前後之法律
    結果，以修正後之規定較有利於受刑人，自應依刑法第2 條
    第1項但書規定，適用修正後之刑法。
四、原審據以論罪科刑，固非無見。惟查刑法已經修正，於95年
    7 月1 日施行，就有期徒刑定應執行刑及罰金易服勞役之折
    算標準，原審未及比較新舊法規定，適用較有利於被告之修
    正後刑法，自有未洽。被告上訴意旨，仍執前詞，否認犯罪
    ，指摘原判決不當，雖無理由。但原判決既有上開可議之處
    ，自仍應由本院將原判決關於被告乙○○部分撤銷改判。爰
    審酌被告乙○○未經許可持有子彈及具有殺傷力之改造手槍
    ，甚另有轉讓子彈之犯行，值此槍彈氾濫時機，所為自對社
    會治安存有甚大之潛在危險性，又被告乙○○犯後飾詞卸責
    ，態度非佳，顯然欠缺悔意，不宜輕恕，惟念其尚無將槍彈
    作為其他不法使用，且先前未曾受有期徒刑之宣告，有臺灣
    高等法院被告前案紀錄表在卷可按，以及被告持有、轉讓槍
    彈之數量、期間等一切情狀，就被告所犯各罪，分別量處如
    主文第2 項所示之有期徒刑及併科罰金，並定其應執行刑，
    且就罰金刑之部分，諭知易服勞役之折算標準。扣案之前開
    改造手槍1 把，經送請內政部警政署刑事警察局鑑定結果，
    認具殺傷力，有前開槍彈鑑定書1 份在卷可證，自係屬違禁
    物，不問屬於犯人與否，應依刑法第38條第1 項第1 款規定
    ，宣告沒收。至扣案直徑約8.5 mm金屬彈頭及直徑約8.7 mm
    金屬彈頭之土造子彈各1 顆，經鑑定機關試射後，因僅餘彈
    殼而不復具殺傷力，亦有前開槍彈鑑定書可稽，均已非違禁
    物，自無庸宣告沒收。
五、被告乙○○經合法傳喚，無正當之理由不到庭，爰不待其陳
    述，逕行判決。
六、同案被告甲○○已經原審判決確定。
據上論結，應依刑事訴訟法第369 條第1 項前段、第371 條、第
364 條、第299 條第1 項前段，槍砲彈藥刀械管制條例第12條第
4 項、第2 項、第8 條第4 項，刑法第2 條第1 項但書、第11條
前段、第42條第3 項前段、第38條第1 項第1 款、第51條第5 款
、第7 款，判決如主文。
本案經檢察官張金塗到庭執行職務。
中    華    民    國    95    年    10    月    12    日
            刑事第五庭  審判長法  官  曾永宗
                              法  官  陳  箐
                              法  官  任森銓
以上正本證明與原本無異。
如不服本判決應於收受本判決後10日內向本院提出上訴書狀，其
未敘述上訴理由者，並得於提起上訴後10日內向本院補提理由書
狀（均須按他造當事人之人數附繕本）「切勿逕送上級法院」。
中    華    民    國    95    年    10    月    12    日
                              書記官  蘇恒仁
附錄本件判決論罪科刑法條：
槍砲彈藥刀械管制條例第12條第2 、4 項
未經許可，轉讓、出租或出借子彈者，處6 月以上5 年以下有期
徒刑，併科新台幣300 萬元以下罰金。
未經許可，持有、寄藏或意圖販賣而陳列子彈者，處5 年以下有
期徒刑，併科新台幣300 萬元以下罰金。
槍砲彈藥刀械管制條例第8 條第1 、4 項
未經許可，製造、販賣或運輸鋼筆槍、瓦斯槍、麻醉槍、獵槍、
空氣槍或第4 條第1 項第1 款所定其他可發射金屬或子彈具有殺
傷力之各式槍砲者，處無期徒刑或5 年以上有期徒刑，併科新臺
幣1,000萬元以下罰金。
未經許可，持有、寄藏或意圖販賣而陳列第1 項所列槍枝者，處
3 年以上10年以下有期徒刑，併科新臺幣700 萬元以下罰金。


司法院資訊處製作；財團法人民間司法改革基金會備份。
